臺灣高雄地方法院刑事判決　　　　　　　　　　　　　　九十三年度訴字第二六號
　　公　訴　人　臺灣高雄地方法院檢察署檢察官
　　被　　　告　丙○○
　　指定辯護人　本院公設辯護人　丁○○
右列被告因偽造貨幣案件，經檢察官提起公訴（九十二年度偵字第二四六○一號），
本院判決如左：
    主  文
丙○○無罪。
    理  由
一、公訴意旨略以：被告丙○○明知編號為ＬＪ七五九六一一ＪＹ號、ＢＫ九五七四
    三六ＹＣ號、ＤＱ三九一一六八ＺＲ號、ＢＨ八○五五二一ＰＺ號、ＲＢ九七七
    四二二ＥＲ號各一張及ＬＭ八七九五二一ＹＣ號四張通用紙幣，係不詳姓名者偽
    造之通用千元紙幣，竟基於供行使之用之意圖，於民國九十二年十二月三日凌晨
    零時十五分許，在高雄市○○路與七賢路口之中強網咖店內予以收受而收集之，
    並基於行使偽造通用紙幣之犯意，於同日上午十一時三十五分許，至高雄市○○
    ○路一○四之一號之高雄社東郵局，將上開九紙偽造千元通用紙幣摻雜在三萬九
    千元之真正千元通用紙幣後，向該郵局行員甲○○要求存入其所有局號0000
    000號、帳號0000000號之帳戶而行使之，嗣經甲○○以具有驗鈔功能
    之點鈔機點驗，始發現上情，並報警查獲，因認被告丙○○涉犯刑法第一百九十
    六條第一項之行使偽造貨幣罪嫌。
二、按犯罪事實應依證據認定之，無證據不得認定其犯罪事實；又不能證明被告犯罪
    ，應諭知無罪之判決。刑事訴訟法第一百五十四條、第三百零一條分別定有明文
    。又按刑事訴訟法上所謂認定犯罪事實之證據，係指足以認定被告確有犯罪行為
    之積極證據而言，如未能發現相當證據或證據不足以證明，自不能以推測或擬制
    之方法，以為裁判基礎，最高法院二十九年上字第三一０五號及四十年台上字第
    八十六號分別著有判例。次按，認定不利於被告之事實，須依積極證據，苟積極
    證據不足為不利被告之認定時，即應為有利於被告之認定，更不必有何有利之證
    據，亦有最高法院三十年上字第八一六號判例可資參照。若證據資料在經驗科學
    上或論理法則上尚有對被告較為有利之存疑，而無從依其他客觀方法排除此項合
    理之可疑，即不得以此資料作為斷罪之基礎，且刑事訴訟制度受「倘有懷疑，則
    從被告之利益為解釋」、「被告應被推定為無罪」之原則所支配，故得為訴訟上
    之證明者，無論為直接或間接證據，須客觀上於一般人均不致有所懷疑而達於確
    信之程度者，始可據為有罪之認定，倘其證明尚未達於「確信」之程度，而有合
    理可疑存在時，即難據以為被告不利認定。
三、本件公訴人認被告丙○○涉有前揭行使偽造貨幣罪嫌，係以被告丙○○之供述、
    證人甲○○之證詞，及郵政存簿儲金一般存款存款單、截留偽造變造仿造新台幣
    券幣通報單各一紙、扣案之偽造千元通用紙幣九張及照片一幀在卷可稽，為其論
    據。
四、訊據被告丙○○固坦承於九十二年十二月三日上午十一時三十五分許，持四萬五
    千元之千元紙鈔至高雄市○○○路一○四之一號高雄社東郵局辦理存款，且由該
    郵局行員甲○○受理後，發覺其中有九張千元紙鈔係偽造之事實，惟堅決否認有
    有行使偽造通用貨幣之犯行，辯稱：伊住在大陸的朋友蘇建偉的堂弟「阿明」於
    九十年十二月一日或二日，打電話給伊並說他在網路上販賣天堂遊戲的設備給別
    人，要伊幫他收取九千元，待伊回大陸時再將錢拿給他，因阿明已將伊電話掛在
    網路上，買主就在十二月二日晚上十一點多打電話約伊至中強網咖見面收款，當
    時有二名年輕人一起來，伊點收無誤後就收下來，伊不知道那九張紙鈔是偽造的
    等語。經查：
  (一)被告於右揭時地持四萬五千元之紙鈔至高雄社東郵局辦理存款，其中有九張紙鈔
    係偽造之事實，業經證人即負責受理被告存款業務之郵局職員甲○○於本院審理
    時證述明確（見本院卷第四十三頁），復有郵政存簿儲金一般存款存款單、截留
    偽造變造仿造新台幣券幣通報單各一紙可憑（見警卷第八至頁）。又扣案偽造千
    元紙鈔送請中央印刷廠鑑定結果，認定該批偽鈔均係以彩色噴墨方式仿印，無凹
    版印文凸起效果，紙質與真鈔不同，其中三張偽鈔以螢光墨仿紙張螢光纖維絲，
    菊花水印以灰色墨在紙張背面仿製，安全線先燙印整條箔膜再以灰色墨覆蓋仿鈔
    券正面五段裸露部分，左下角面額數字以燙印箔膜仿析光變色油墨；其於六張偽
    鈔，以螢光筆繪製仿紙張螢光纖維絲，菊花水印以灰色墨白水印以壓凸方式仿製
    ，安全線以黑色墨仿造，另以黏貼箔膜仿鈔券正面五段裸露部分，左下角面額數
    字以亮光物質仿折光變色油墨，均屬偽造，此有中央印製廠九十三年二月六日中
    印發字第○九三○○○○六九三號函在卷可憑（見本院卷第二四、二五頁）。
  (二)被告於警詢中供稱：扣案之九張偽鈔係大陸友人蘇建偉請伊至中強網咖所代收之
    貨款，是二名年輕男子交給伊的等語（見警卷第一頁）；在檢察官偵查時供稱：
    扣案偽鈔是蘇建偉的堂弟說他在網站賣東西，已賣了九千元，叫伊幫忙收貨款，
    有人會與伊聯絡，後來有一男子打電話給伊，約伊至中強網咖收錢，是二名年輕
    男子交給伊的等等（見偵查卷第十一頁），被告於本院審理中改稱：是蘇建偉的
    堂弟「阿明」於九十二年十二月一日或二日，以他設在大陸網咖店的00000
    00000號電話或00000000000號行動電話撥打至其所有0000
    000000號行動電話，說他在網路上販賣天堂遊戲的設備給別人，要伊幫他
    收取九千元，還說已將伊的電話掛在網路上，後來在十二月二日晚上十一點多，
    有名男子打電話約伊至中強網咖見面收款，當時是二名年輕人一起來交錢，伊點
    收無誤就走了等語（見本院卷第四十六頁）。被告對於前開偽造之紙幣是蘇建偉
    或蘇建偉之堂弟「阿明」委託其收取乙節，前後供述雖稍不一致，然被告因與蘇
    建偉之關係而幫忙，是其於警詢中稱係蘇建偉所委託，亦與常情無違。復且經本
    院依職權調閱被告所有0000000000號行動電話之雙向通聯紀錄顯示，
    其所有之上開電話確實於九十二年十二月二日晚間七時二十三分、晚間十時三分
    、晚間十一時四十七分及翌日（同年月三日）零時二十九分與「阿明」之000
    0000000號電話有通話紀錄，此有中華電信行動電話通信分公司檢送之通
    聯紀錄可憑，是被告稱前開扣案之偽造紙鈔是「阿明」託其向他人所收取之貨款
    ，應非虛構，堪以採信。
  (三)又刑法第一百九十六條第一項之行使偽造通用貨幣罪，以明知所行使者係偽造之
    通用貨幣，故意收受後冒充真幣行使為構成要件（最高法院二十八年上字第四二
    五三號判例、九十二年度台上字第二九號判決可資參照）。若行為人始終對於所
    行使之貨幣係偽幣並無認識，則要難以行使偽造貨幣之罪相繩。是本件被告是否
    應負行使偽造貨幣之罪責，係在於被告於存款（即行使扣案千元紙幣）之時，是
    否確知該等紙幣係偽造乙節。查本件扣案偽鈔以肉眼檢測結果，認該等鈔紙之外
    觀均不是新發行之紙鈔，而看似曾經流通之貨幣，有污損及摩擦之痕跡，且扣案
    紙鈔與真鈔外觀上之差異，並無從以肉眼逕予判斷等情，有扣案一千元紙鈔九張
    及相片一紙附卷可憑，復且證人甲○○亦於本院審理中證稱：扣案偽鈔與其他鈔
    票新舊度上並無明顯差別等語（見本院卷第四三頁），是以，被告是否得以單憑
    個人對於貨幣之認識，便確認其所持有之紙幣係偽幣，即非無疑。
  (四)再者，金融行庫之人員對於偽幣之辨認能力較一般人為高，此為一般大眾所知悉
    ，被告若知悉所持之紙幣含有偽鈔，當可預期若持向郵局存款，相較於在非金融
    行庫流通較易被查覺，衡情應無甘冒較易被查覺之風險而向銀行行使之理。參以
    證人甲○○於本院審理中證稱：伊拿到被告的四萬五千元存款時，先把錢拿到有
    驗鈔功能的點鈔機上點數，伊看見最後的九張紙鈔從另外一個出口跑出來，經檢
    視後發現是偽鈔並通知被告，該九張偽鈔並未摻雜在真鈔中等情觀之（見本院卷
    第四三、四四頁），若被告果有意以存入偽鈔之方式行使偽造之貨幣，當知分散
    被查覺之風險，以其當時尚有三萬九千元真鈔之情況，理應將九張偽鈔參雜在真
    鈔中，當不致於將九張偽鈔連續疊放，而引起懷疑；況被告為大陸人士，來台已
    逾四年，且已取得合法工作之權益，此有行政院勞工委員會九十一年十二月一日
    勞職外字第○九一○四一二九六八號函在卷可憑（見偵查卷第七頁），換言之，
    被告僅需在台居留二年餘即可取得中華民國身分證，衡諸常情，被告亦無為九千
    元之小利冒被判刑以致無法取得身分證之風險，是故被告前開所稱扣案偽幣係受
    「阿明」所託向二名年輕男子之收取之貨款，伊不知道是偽鈔之辯解，應屬可採
    。
五、綜上所述，前開扣案之千元紙鈔之真偽，既非一般人得以單憑肉眼辨識，且被告
    非專業人員，並缺乏積極證據證明被告於存款之時明知所行使之紙鈔係偽造之貨
    幣，自難認被告主觀上有行使偽造貨幣之故意。被告雖無法確切指出交付扣案偽
    造貨幣者之真實姓名、住址供法院調查，然被告本無自證無罪之義務，本件既無
    確切之證據足以認定被告有公訴人所指之行使偽造貨幣之犯行，揆諸首揭法條、
    判例意旨及說明，依法自應為被告無罪之諭知。
據上論結，應依刑事訴訟法第三百零一條第一項，判決如主文。
本案經檢察官乙○○到庭執行職務。
中      華      民      國    九十三    年      五      月     十九     日
                                臺灣高雄地方法院刑事第七庭
                                  審判長法  官    曾逸誠
                                        法  官    洪乙心
                                  法  官    廖純卿
右正本證明與原本無異。
如不服本判決，應於判決送達後十日內，向本院提出上訴狀。
                                        書記官    劉企萍
中      華      民      國    九十三    年      五      月     十九     日
